【裁判字號】    97,上易,720
【裁判日期】    970521
【裁判案由】    竊盜
【裁判全文】
臺灣高等法院刑事判決                 97年度上易字第720號
上  訴  人  臺灣板橋地方法院檢察署檢察官
被      告  甲○○
選任辯護人  謝智潔律師
上列上訴人因被告竊盜案件，不服臺灣板橋地方法院95年度易字
第2584號，中華民國97年1月29日第一審判決（起訴案號：臺灣
板橋地方法院檢察署95年度偵字第23293號），提起上訴，本院
判決如下：
    主  文
上訴駁回。
    理  由
一、公訴意旨略以：被告甲○○曾因竊盜案件，經判處有期徒刑
    8月確定，於90年12月27日執行完畢，詎猶不知悔改，竟意
    圖為自己不法之所有，於94年3月28日晚間9時至翌日上午10
    時許間之某時，以不明之工具，毀壞位於台北縣板橋市○○
    路○段20號2樓「中華民國美容交流協會板橋分會」（下稱美
    容協會板橋分會，分會長為乙○○）辦公室門鎖，並入內竊
    取美容協會板橋分會學員名冊1本、學員身分證影本11張、
    學員照片11張及乙○○所申辦尚未開卡之聯邦商業銀行國民
    現金卡1張，得手後，旋即逃離現場。嗣於94年3月29日上午
    10時許，為美容協會板橋分會職員丙○○發覺上情，報警處
    理，經警方於現場採得可疑指紋，鑑定後與被告指紋特徵相
    符等情，因認被告涉犯刑法第321條第1項第2款之加重竊盜
    罪嫌云云。
二、按犯罪事實應依證據認定之，無證據不得認定犯罪事實，又
    不能證明被告犯罪或其行為不罰者，應諭知無罪之判決，刑
    事訴訟法第154條第2項、第301條第1項分別定有明文。又事
    實之認定，應憑證據，如未能發現相當證據，或證據不足以
    證明，自不能以推測或擬制之方法為裁判基礎；又認定不利
    於被告之事實，須依積極證據，苟積極證據不足為不利於被
    告之認定時，即應為有利於被告之認定，更不必有何有利之
    證據，最高法院40年台上字第86號、30年上字第816號判例
    ，分別著有明文。
三、公訴人認被告涉犯上開罪嫌，無非係以被告之供述、證人乙○○、丙○○等人於警詢及檢察官偵查中之證述，以及現場
    採集指紋照片、內政部警政署指紋鑑驗書等件為主要論據。
四、訊據被告堅決否認有公訴所指之犯行，並辯稱：伊沒有竊盜
    ，案發前一天伊到高雄去辦事，沒有在台北，不可能至美容
    協會板橋分會去行竊等語。
五、經查：
(一)
  (1)按「被告以外之人，於審判外之言詞或書面陳述，除法律有
    規定者外，不得作為證據，刑事訴訟法第159條第1項定有明
    文，而所謂法律有規定者，即包括同法第159條之1至之5所
    規定傳聞證據具有證據能力之例外情形。故如欲採被告以外
    之人於審判外之言詞，即如警詢或檢察官偵查中之言詞為證
    據時，必須符合法律所規定之例外情形，方得認其審判外之
    陳述有證據能力」，最高法院著有94年度台上字第948號判
    決可資參照。經查：本件證人乙○○、丙○○之警詢筆錄，
    係被告以外之人於審判外之陳述，屬傳聞證據，且被告之辯
    護人於原審準備程序時即對於上開證據表示無證據能力，自
    與刑事訴訟法得例外取得證據能力之規定不符，依刑事訴訟
    法第159條第1項規定，該項證據方法應予排除，不得作為本
    案證明被告有罪之依據。
  (2)又刑事訴訟法第159之1第2項規定：「被告以外之人於偵查
    中向檢官所為之陳述，除顯有不可信之情況者外，得為證據
    」，而檢察官乃通曉刑事訴訟法相關規定之專業法律人士，
    並代表國家實施追訴犯罪之權責，衡諸常情，應無對證人乙○○、丙○○偵訊時，施以任何強暴、脅迫、利誘、詐欺、
    疲勞訊問、違法羈押或其他不正方法之可能，而本件亦尚無
    證據證明檢察官確有於偵訊時，有對於證人乙○○、丙○○
    施以強暴、脅迫、利誘、詐欺、疲勞訊問、違法羈押或其他
    不正方法之訊問，自無顯不可信之情況，則揆諸上開條文之
    規定，渠等於檢察官偵訊時所為之陳述，自均有證據能力。
  (3)至本件認定事實所引用之之其餘相關卷證（除上開所述證人
    乙○○、丙○○之警詢筆錄、檢察官偵查筆錄外之其餘相關
    卷證），並無證據證明係公務員違背法定程序所取得，且被
    告及其辯護人於本院審理程序均未就法院所提示之其餘相關
    卷證，聲明異議，且本件其餘相關卷證，亦無刑事訴訟法第
    159條之4之顯有不可信之情況與不得作為證據之情形，從而
    ，依刑事訴訟法第159條至159條之5之規定，本件認定事實
    所引用之之其餘相關卷證，亦有證據能力。
(二)公訴人雖以被告於檢察官偵查中之供述及證人乙○○、丙○○等人於警詢及檢察官偵查中之證述，認被告涉有本件竊盜
    犯行，但被告於偵查中雖供述伊沒有到過美容協會板橋分會
    云云（見偵卷第66至68頁），惟經原審勘驗偵查錄影光碟，
    被告於偵查中係答稱有去過「板橋文化路」的店一次，經檢
    察官確認後，復答稱沒有等情，有原審勘驗筆錄附卷可稽（
    見原審卷第83、84頁），且證人丙○○於原審時證稱：94年
    3月29日我到辦公室看到很凌亂，門鎖都壞了，東西都在地
    上，遭竊物品有學員名冊、身分證影本、零錢、電話，警察
    在抽屜、辦公桌、門上查指紋，被告案發前有來過板橋分會
    ，約我去看房子，沒有進入分會，我本來忘記了，是乙○○
    跟我說這個就是跟我去看房子的人，我才想起來等語（見原
    審卷第108至112頁），證人乙○○於原審證稱：我認識被告
    ，是在被竊之前幾個月，我在等公車，被告靠近我說可以載
    我，我說不用，他說他是工程師，我想了一下就上車了，我
    說我買了電腦不會用，隔天他就到我復興南路的店來幫我用
    ，也沒有維修，事後一段時間，被告可能喝醉了，神智不清
    來敲我復興南路的門，跟我要維修電腦的錢，我說你根本沒
    有維修，哪裡要錢，我說要打電話報警，被告才離開。因為
    我給被告名片，被告才知道復興南路店跟板橋店的住址，警
    詢時因為提示的照片不清楚，所以我說不認識被告，他來修
    電腦時，說他有一棟房子急著脫售，我就給他丙○○的電話
    ，他就跟丙○○約去看房子，知道板橋分會在哪裡等語（見
    原審卷第104至107頁），足認被告於本案案發前因搭訕而與
    證人乙○○相識，並至證人乙○○所開設之美容協會復興南
    路店教證人乙○○使用電腦，甚至到美容協會板橋分會帶丙○○到永和看房子，足認本件於案發前，被告確實到過美容
    協會復興南路店及板橋分會等情。至證人乙○○、丙○○於
    檢察官偵查時陳稱不認識被告、沒看過被告到板橋分會云云
    ，或係限於記憶、或係警方提示之口卡片不足辨識，但均與
    上開證據不符，自不足採為不利被告之證據。
(二)公訴人雖又以本件在現場之塑膠袋採集到被告之指紋，並未
    在大門、門鎖、辦公桌上留下指紋，可能係因被告疏未注意
    而在塑膠袋上留下指紋，並刻意未在上開大門、門鎖、辦公
    桌上留下指紋，亦有可能因該等地點所留下之指紋特徵點不
    足，而無法比對，而認被告確有本件竊盜之事實云云，惟本
    件被告於案發前即已與證人乙○○、丙○○相識，且曾教證
    人乙○○使用電腦，甚至帶丙○○到永和看房子等情，已如
    上述，自不能排除係被告至證人乙○○所開設之美容協會復
    興南路店教證人乙○○使用電腦時所留下，或係被告到美容
    協會板橋分會帶丙○○看房子時所留下，且證人即警員林樣
    城於原審時證稱：本案係在遭翻動抽屜內之塑膠袋上採得指
    紋三枚，經送內政部警政署刑事警察局鑑定結果，與甲○○
    右中、右環、右小指指紋相符，採集地點有大門、辦公桌、
    窗戶等語，足見本件案發地點之大門、辦公桌、窗戶，都沒
    有採集到被告之指紋，而本案竊賊係以破壞門鎖方式侵入辦
    公室內行竊，且依證人證述現場一片凌亂，顯見竊賊在該處
    大舉翻找財物甚明，是本案在大門、門鎖、辦公桌等處未採
    得可辨識之指紋，僅在可移動之塑膠袋上採得被告指紋，自
    難僅上開證據即遽為不利被告之認定。況本件警方於現場採
    證後，僅將指紋照片3張、指紋卡2張送請內政部警政署刑事
    警察局鑑驗，並無其他之證物送請鑑驗，有該局94年4月15
    日刑紋字第0940057911號鑑驗書1紙在卷為憑（案該鑑驗書
    上送件資料項明確載明現場指紋照片3張、指紋卡2張，見偵
    卷第38頁），並無公訴人所稱之採得指紋特徵點不足而無法
    比對之指紋，公訴人執此爭辯，尚嫌無據。
(三)再者，本件失竊物品有學員名冊1本、學員身分證影本11張
    、學員照片11張及乙○○所申辦尚未開卡之聯邦商業銀行國
    民現金卡1張，其中證人乙○○所申辦尚未開卡之聯邦商業
    銀行國民現金卡一張，遭竊後雖經盜領，但查無事證足認係
    被告所為，業經檢察官不另為不起訴處分在案，且本件並未
    自被告處查扣任何贓物，自亦不足採為不利被告之認定。
(四)此外，復查無其他積極證據，足資證明被告涉有公訴人所指
    之犯行，自屬不能證明被告犯罪。
六、原審因予諭知被告無罪之判決，經核並無違誤。公訴人上訴
    意旨，仍執陳詞指摘原判決不當，核無理由，應予駁回。
據上論斷，應依刑事訴訟法第368條，判決如主文。
本案經檢察官李金定到庭執行職務。
中    華    民    國    97    年    5     月    21    日
                  刑事第十九庭  審判長法  官  黃金富
                                      法  官  洪昌宏
                                      法  官  魏新國
以上正本證明與原本無異。
不得上訴。
                                      書記官  楊秋鈴
中    華    民    國    97    年    5     月    21    日


司法院資訊處製作；財團法人民間司法改革基金會備份。
